【裁判字號】    94,交聲,221
【裁判日期】    950222
【裁判案由】    聲明異議
【裁判全文】
臺灣臺南地方法院交通事件裁定         94年度交聲字第221號
移送機關  交通部公路總局嘉義區監理所臺南監理站
受處分人
即異議人  甲○○
上列受處分人因違反道路交通管理處罰條例案件，對於交通部公
路總局嘉義區監理所臺南監理站九十四年五月二日所為之裁決處
分有關肇事致人受傷而逃逸部分（處分案號：嘉監南字第裁七四
—Ｓ00000000號）聲明異議，本院裁定如下：
    主  文
異議駁回。
    理  由
一、聲明異議意旨略以：受處分人即異議人甲○○於民國九十四
    年二月二十八日上午十點五十分許，駕駛車牌號碼號ＴＩ－
    ０九七六號自用小客車，沿臺南市○○路○段三八八巷，由
    西往東方向行駛，途經該巷與海佃路四段之交岔路口時，異
    議人雖感覺車後門有被碰撞，然觀看後照鏡，並未看見有人
    或車等異狀，以為被石頭丟到，故不以為意仍駕車返家，返
    家後始發現所駕駛之上開小客車後門有被車撞的痕跡，異議
    人乃返回上開交岔路口，然而並未看見任何人員或玻璃碎片
    ，故隨即離開而未至當地警察機關報備，迄翌日接獲警方人
    員通知，始知悉所駕駛之上開小客車，在上揭時、地有與被
    害人施皇任所騎之ＮＩＰ－六四一號重型機車發生擦撞之情
    事，故異議人實無肇事逃逸之故意。異議人得知被害人受傷
    後，隨即與之聯繫並賠償醫藥費用及修理機車費用，達成和
    解，未曾規避責任。從而，異議人不服原裁處有關肇事致人
    受傷而逃逸部分，提起本件異議。
二、本件受處分人即異議人甲○○經臺南市警察局警員以異議人
    於九十四年二月二十八日上午十時五十分許，沿臺南市○○
    路○段三八八巷行駛（支線），途經該巷與海佃路四段（幹
    線）之交岔路口，有在支線道行駛，不讓在該幹線道由被害
    人施皇任騎駛之機車先行，及駕駛汽車肇事致被害人受傷後
    逃逸等違規情事而開單舉發。又原處分機關即交通部公路總
    局嘉義區監理所臺南監理站（以下簡稱臺南監理站）經查證
    後，亦以異議人之前述違規事實明確，而分別依據道路交通
    管理處罰條例第四十五條第一項第九款、第六十二條第一項
    後段之規定，裁處異議人罰鍰新臺幣六百元及吊銷駕駛執照
    ，並宣告依同條例笫六十七條之規定，終身禁考，有卷附臺
    南市警察局南市警交字第Ｓ00000000號舉發違反道
    路交通管理事件通知單、臺南監理站違反道路交通管理事件
    嘉監南字第裁七四—Ｓ00000000號裁決書各一紙可
    稽。而異議人就臺南監理站所為上開裁決處分，僅就關於吊
    銷駕駛執照，並宣告終身禁考部分之裁決處分聲明不服，此
    有本院電話紀錄在卷可稽（見本院卷第一二七頁），合先敘
    明。
三、按汽車駕駛人，駕駛汽車肇事致人受傷或死亡而逃逸者，吊
    銷駕駛執照；而汽車駕駛人，曾依道路交通管理處罰條例第
    六十二條第一項之規定吊銷駕駛執照者，終身不得考領駕駛
    執照，道路交通管理處罰條例第六十二條第一項後段及第六
    十七條第一項分別定有明文。
四、經查，受處分人即異議人甲○○並不否認於九十四年二月二
    十八日上午十時五十分許，駕駛上開小客車，行經上述交岔
    路口時，該小客車與被害人施皇任所騎之上揭重型機車發生
    碰撞，且其於肇事後未曾下車察看，亦未報警前來處理或電
    請救護車前來救護被害人，隨即立刻駕車離開現場等事實，
    經核與被害人施皇任於警詢時陳述與異議人發生交通事故之
    情節相符，並有臺南市警察局第三分局九十四年五月二十五
    日南市警三刑字第○九四四三二四五○八○號函所檢附之道
    路交通事故現場圖、道路交通事故調查報告表(二)、事故現場
    蒐證相片在卷可稽（見本院卷第二十五至六十五頁；第一０
    三至一二六頁），亦經本院勘驗裝設於上述肇事交岔路口之
    監視錄影帶無訛（見本院勘驗筆錄及翻拍相片，本院卷第八
    十五至八十九頁）。又被害人因本件車禍而受有頸部疼痛、
    左腳擦傷及頭部挫傷等傷害一情，除據被害人於警詢時指述
    明確外，並有財團法人奇美醫院九十四年二月二十八日診斷
    證明書影本一紙存卷足憑（見本院卷第七十六頁），故異議
    人於前述時、地，有駕車肇事致人受傷後逕行離開現場之情
    事，應可認定。
五、本件受處分人即異議人甲○○雖辯稱其在上述交岔路口感覺
    到車子有被碰撞時，以為是被石頭砸到，不知道所駕駛之小
    客車有與被害人施皇任所騎之機車發生碰撞，且經觀看後視
    鏡，亦未發現有人或車等異狀，故而未曾停車，即駕車返家
    ，其並無肇事逃逸之故意云云。然查：
  （一）被害人於警詢、偵訊時證稱其所駕駛之機車前車頭與異
        議人所駕駛之小客車左側前門相撞，其所騎機車之前車
        頭撞損、右後側受損等語（本院卷第三十一；第一０一
        頁），經核與本院勘驗本件車禍發生之交岔路口錄影紀
        錄結果顯示：藍色小客車（即本件受處分人即異議人甲
        ○○駕駛之上開小客車）經人駕駛，沿臺南市○○路○
        段三八八巷，由西往東方向行駛，於行經上揭交岔路口
        時，與經人騎駛之（被害人施皇任所騎之）機車相撞，
        機車車頭與小客車左側車身相撞，小客車並因此向右偏
        駛（見本院勘驗筆錄及翻拍上開錄影紀錄之相片，本院
        卷第八十八、九十八頁）之情節相符。又證人即車禍當
        時乘坐於上述小客車之乘客黃麗雪亦於偵訊時證稱：在
        事故地點有聽見一個不明聲音，感覺車輛向右打滑，然
        後甲○○（即異議人）就將車回正等語（本院卷第三十
        三頁背面），而上開各情，均為異議人所是認（見異議
        人警詢、偵訊筆錄，本院卷第二十九頁、第一０一頁）
        。據上，則本件交通事故發生之初，被害人所騎機車之
        車頭正面撞擊異議人所駕駛之小客車左前側門處，同時
        小客車亦因而向右偏駛一節，可以認定。
  （二）觀諸卷附上揭小客車與機車受損之相片可知（本院卷第
        一０八至一二三頁）：小客車左前車門前端下方（左
        後照鏡向下垂直延伸處，以下簡稱Ａ處）、左後車門靠
        近左後車窗處，及左後車門後端靠近油箱處（左後輪上
        方，以下簡稱Ｂ處）均有凹損之痕跡，而Ｂ處則有紅色
        烤漆附著其上。機車車頭與右側車身受損，且機車右
        後側車身之紅色烤漆有部分脫落之現象。小客車左後
        車窗之玻璃破裂，小客車後座腳踏板部位則有玻璃碎片
        散落其上。經警將機車車頭與小客車左側車門以垂直
        角度擺設，則機車車頭與小客車Ａ處損害部位之高度相
        符；再將機車車頭與小客車Ａ處受損部位對齊，將機車
        與小客車呈平行角度擺置而比對結果，機車右後側身紅
        色烤漆脫落部位則與小客車Ｂ處受損及附著有紅色烤漆
        之部位（如前所述，其上亦沾有紅色烤漆）高度相符（
        見本院卷第四十四至六十七頁）。由此，本件車禍發生
        當初，被害人所騎之重型機車車頭正面撞擊異議人所駕
        駛之自小客車左前車門處後，機車右側車身再撞擊小客
        車之左側車身，因此造成小客車左側車身多處凹損，且
        Ｂ處凹損處並有機車紅色烤漆殘留，小客車後車門窗之
        玻璃亦因此破裂等節，亦堪認定。
  （三）由上述車禍發生之過程觀之，本件受處分人即異議人甲
        ○○所駕駛之小客車與被害人施皇任所騎之機車相撞處
        ，即在異議人乘坐之駕駛座左方，距離異議人甚近，則
        異議人於車禍當時應已知悉與他人發生交通事故。又異
        議人始終自承其在上述交岔路口曾察覺到車輛有遭碰撞
        之情形，並於偵訊時供稱：伊感覺到碰撞的聲音時，有
        問乘客黃麗雪有無看到人，伊當時是有想，可能撞到人
        等語（本院卷第一０二頁），況前已述及，本件車禍發
        生時，機車車頭先正面撞擊小客車左前側門後，機車右
        側車身再撞擊小客車左側車身，則應會產生二次碰撞聲
        ，且該撞擊之力量既足以使小客車左後車窗破裂，並導
        致小客車向右偏駛，足見撞擊之力道其大，異議人斷無
        不知已與他人發生車禍。再者，上述二車之撞擊方式及
        產生之碰撞聲，實與車輛遭石頭砸擊之情形，差異甚大
        ，是異議人辯稱其誤認是遭石頭砸擊一節，顯不可採。
  （四）綜合上開各節，異議人既明知其有與人發生車禍，其未
        下車察看仍逕自駕車駛離現場，則其所為顯係駕車肇事
        逃逸之舉，且有肇事逃逸之意圖甚明。
六、本件受處分人即異議人甲○○雖另辯稱其於事發後，已迅速
    與被害人施皇任成立和解，且賠償醫藥費用及修理機車費用
    ，未曾規避責任等語。然按肇事駕駛人駕車肇事致人受傷而
    逃逸後，是否與被害人達成和解，乃其肇事後對於民事損害
    賠償及所涉刑事告訴乃論之過失傷害罪等相關事宜之處置問
    題，此結果與其業已違反之肇事致人受傷而逃逸之交通違規
    行為，經核尚無任何關連，且亦不能因此而解免該駕駛人所
    犯交通違規之行政秩序罰責。從而，異議人上開所辯，經核
    亦非得以據為免罰之事由。
七、綜上所述，本件本件受處分人即異議人甲○○有於上述時、
    地，駕駛自用小客車撞及由被害人施皇任所騎之機車，導致
    被害人受傷，且於肇事後逕行駕車逃逸等違規事實既可認定
    ，則原處分機關即移送機關臺南監理站就此部分引用上開道
    路交通管理處罰條例第六十二條第一項後段之規定，裁處異
    議人吊銷駕駛執照，並宣告依同條例笫六十七條之規定，終
    身禁考，於法即無不當。異議人就本件裁決處分之異議內容
    ，經核並無理由，故應予以駁回。
八、據上論斷，應依道路交通案件處理辦法第十九條，裁定如主
    文。
中    華    民    國    95    年    2    月    22    日
                  交通法庭    法  官     莊玉熙
以上正本證明與原本無異。
如不服本裁定應於送達後五日內向本院提出抗告狀。
                              書記官     劉鴻瑛
中    華    民    國    95    年    2    月    24    日


司法院資訊處製作；財團法人民間司法改革基金會備份。
